【裁判字號】    98,訴,635
【裁判日期】    980317
【裁判案由】    毒品危害防制條例
【裁判全文】
臺灣臺中地方法院刑事判決               98年度訴字第635號
公  訴  人  臺灣臺中地方法院檢察署檢察官
被      告  乙○○
                    （現於臺灣臺中監獄另案執行中）
上列被告因違反毒品危害防制條例案件，經檢察官提起公訴（98
年度毒偵字第350號），被告於本院準備程序中就被訴事實為有
罪之陳述，經本院合議庭裁定由受命法官獨任依簡式審判程序審
理，判決如下：
    主    文
乙○○施用第一級毒品，累犯，處有期徒刑拾月。
    犯罪事實
一、乙○○前因施用毒品案件，經本院裁定送觀察、勒戒後，認
    有繼續施用毒品之傾向，再經本院裁定送強制戒治，嗣經停
    止戒治，迄於民國91年8 月13日保護管束期滿執行完畢，並
    經臺灣臺中地方法院檢察署以91年度戒毒偵字第392 號為不
    起訴處分確定；又於上開強制戒治執行完畢後5 年內之94年
    間，再犯施用毒品罪，經本院以94年度訴字第1652號判決判
    處應執行有期徒刑1 年1 月，並與另案竊盜案件經判處有期
    徒刑4 月確定部分，定應執行有期徒刑1 年4 月確定，嗣於
    96年3 月27日縮短刑期假釋出監，保護管束期間至同年5 月
    15日，期滿假釋未經撤銷，以已執行論。詎其猶不知戒絕毒
    癮，又基於施用第一級毒品海洛因之犯意，於97年11月20日
    13 時 許，在其位於臺中市○○區○○里○ 鄰○○路65號住
    處，以將海洛因摻入香菸再點燃吸食之方式，施用第一級毒
    品海洛因1 次。嗣於同日17時21分許，為警依毒品列管人口
    定期採尿程序，通知其到場採集尿液送驗，結果呈嗎啡反應
    而得知上情。
二、案經臺中市警察局第四分局移送臺灣臺中地方法院檢察署檢
    察官偵查起訴。
    理  由
一、上揭事實，訊據被告乙○○於本院審理中坦承不諱，而被告
    為警通知其到場採集尿液送驗結果，確呈嗎啡陽性反應，有
    應受尿液採驗人尿液檢體採集送驗紀錄表、中山醫學大學附
    設醫院檢驗科藥物檢測中心尿液檢驗報告各1 份在卷可稽，
    足認被告之自白，應與事實相符，堪予採信。按施用第一、
    二級毒品為犯罪行為，毒品危害防制條例第10條定有處罰明
    文。故施用第一、二級毒品者，依前揭規定本應科以刑罰。
    惟基於刑事政策，對合於一定條件之施用者，則依同條例第
    20 條 、第23條之規定，施以觀察、勒戒及強制戒治之保安
    處分。又毒品危害防制條例於92年7 月9 日修正公布，自93
    年1 月9 日施行，其中第20條、第23條將施用毒品之刑事處
    遇程序，區分為「初犯」及「五年內再犯」、「五年後再犯
    」。依其立法理由之說明：「初犯」，經觀察、勒戒或強制
    戒治後，應為不起訴處分或不付審理之裁定；經觀察、勒戒
    或強制戒治執行完畢釋放後，「五年內再犯」者，因其再犯
    率甚高，原實施之觀察、勒戒及強制戒治既已無法收其實效
    ，爰依法追訴或裁定交付審理。至於經觀察、勒戒或強制戒
    治執行完畢釋放後，「五年後再犯」者，前所實施之觀察、
    勒戒或強制戒治已足以遮斷其施用毒品之毒癮，為期自新及
    協助其斷除毒癮，仍適用「初犯」規定，先經觀察、勒戒或
    強制戒治之程序。從而依修正後之規定，僅限於「初犯」及
    「五年後再犯」二種情形，始應先經觀察、勒戒或強制戒治
    程序。倘被告於5 年內已再犯，經依法追訴處罰，縱其第3
    次（或第3 次以上）再度施用毒品之時間，在初犯經觀察、
    勒戒或強制戒治執行完畢釋放五年以後，已不合於「五年後
    再犯」之規定，且因已於「五年內再犯」，顯見其再犯率甚
    高，原實施觀察、勒戒或強制戒治，已無法收其實效，即應
    依該條例第10條處罰（最高法院97年度第5 次刑事庭會議決
    議參照）。查被告前因施用毒品案件，經本院裁定送觀察、
    勒戒後，認有繼續施用毒品之傾向，再經本院裁定送強制戒
    治，嗣經停止戒治，迄於91年8 月13日保護管束期滿執行完
    畢，並經臺灣臺中地方法院檢察署以91年度戒毒偵字第392
    號為不起訴處分確定；又於上開強制戒治執行完畢後5 年內
    之之94年間，再犯施用毒品罪，經本院以94年度訴字第1652
    號判決判處應執行有期徒刑1 年1 月確定（有卷附臺中地方
    法院檢察署刑案資料查註紀錄表、臺灣高等法院被告前案紀
    錄表可參），是以，本案被告既於前揭強制戒治執行完畢5
    年內已再犯施用毒品罪，自應依法追訴處罰。綜上所述，本
    件事證明確，被告施用第一級毒品海洛因犯行，堪以認定，
    應依法論科。
二、按海洛因係毒品危害防制條例所定之第一級毒品，不得非法
    施用，是核被告所為，係犯毒品危害防制條例第10條第1 項
    之施用第一級毒品罪。被告為施用毒品海洛因而持有毒品之
    低度行為，已為其施用之高度行為所吸收，不另論罪。另被
    告前於94年間，因犯施用毒品罪，經本院以94年度訴字第16
    52號判決判處應執行有期徒刑1 年1 月，並與另案竊盜案件
    經判處有期徒刑部分定應執行有期徒刑1 年4 月確定，嗣於
    96 年3月27日縮短刑期假釋出監，保護管束期間至同年5 月
    15 日 ，期滿假釋未經撤銷，以已執行論，有臺灣臺中地方
    法院檢察署刑案資料查註紀錄表、臺灣高等法院被告前案紀
    錄表在卷可考，其受徒刑執行完畢5 年內故意再犯本件有期
    徒刑以上之罪，係屬累犯，應依刑法第47條第1 項規定，加
    重其刑。爰審酌被告歷經毒品戒斷之保安處分程序，復有多
    次毒品毒品前科已如前述，仍未能徹底戒除毒癮，顯見其意
    志不堅，有違政府訂定毒品危害防制條例之美意，惟施用毒
    品為自戕行為及犯後態度尚可等一切情狀，量處如主文所示
    之刑。
據上論斷，應依刑事訴訟法第273 條之1 第1 項、第299 條第1
項前段，毒品危害防制條例第10條第1 項、刑法第11條前段、第
47條第1 項，判決如主文。
本案經檢察官甲○○到庭執行職務。
中   華    民     國     98    年    3   月     17    日
                  刑事第十一庭    法  官  劉敏芳
以上正本證明與原本無異。
如不服本判決應於收受判決後10日內向本院提出上訴書狀，並應
敘述具體理由。其未敘述上訴理由者，應於上訴期間屆滿後20日
內向本院補提理由書（均須按他造當事人之人數附繕本）「切勿
逕送上級法院」。
                                   書記官  陳錫威
中    華    民    國    98    年     3    月    17    日
附錄本案論罪法條：
毒品危害防制條例第10條第1項：
施用第一級毒品者，處6月以上5年以下有期徒刑。


司法院資訊處製作；財團法人民間司法改革基金會備份。
